【裁判字號】    99,上易,858
【裁判日期】    990531
【裁判案由】    竊盜等
【裁判全文】
臺灣高等法院刑事判決                 99年度上易字第858號
上  訴  人
即  被  告  乙○○
上列上訴人因竊盜案件，不服臺灣板橋地方法院98年度易字第24
38號，中華民國99年1月29日第一審判決（起訴案號：臺灣板橋
地方法院檢察署98年度偵緝字第329號號），提起上訴，本院判
決如下：
    主  文
上訴駁回。
    事  實
一、乙○○原係居住於原秋月所有之臺北縣新莊市○○街96之1
    號之房屋，因原秋月積欠債務，由債權人聲請法院強制執行
    並付拍賣點交移轉所有權；緣於民國96年2月2日經原法院民
    事執行處執行書記官督同執達員現場查封，並於同年9月13
    日由甲○○拍定取得權利移轉證書；嗣經原法院民事執行處
    執行人員會同甲○○於同年11月8日上午9時40分許，前往上
    開房屋進行現場履勘。乙○○明知上開房屋業經拍定為甲○○所有，不得在點交前為任何事實之處分行為，竟基於毀損
    之故意，於履勘後至96年12月11日辦理點交前之某不詳時間
    ，以鐵製榔頭暨其他不詳之硬質物件，將上開房屋內之房間
    門框、門板及牆壁、客廳地板拋光磚及窗戶玻璃、浴室門框
    、浴室門檻、浴室門玻璃等物品予以破壞，而浴室磁磚亦釘
    上鐵釘破壞磁磚之完整性，均致令不堪使用（此部分業經原
    審判處有期徒刑10月，上訴本院後，撤回上訴確定）。復另
    行起意意圖為自己不法之所有，於如前所述之不詳時日，分
    別由其本身暨不知情之人（詳如下述）將上開房屋內之浴室
    水龍頭、燈具、廚房烘碗機、抽油煙機（按：抽油煙機部分
    ，係由不知情之年籍不詳之黃秀英以及其兄長、2名友人拆
    除）、瓦斯爐全數拆下占為己有而竊取之；嗣原法院民事執
    行處執行人員會同債權人甲○○於96年12月11日執行點交，
    因悉上情。
二、案經甲○○訴由臺灣板橋地方法院檢察署檢察官偵查起訴。
    理  由
一、證據能力之認定：
    按被告以外之人於審判外之言詞或書面陳述，除法律有規定
    者外，不得作為證據；又被告以外之人於審判外之陳述，雖
    不符合同法第159條之1至第159條之4之規定，但經當事人於
    審判程序同意作為證據，法院審酌該言詞陳述或書面陳述作
    成時之情況，認為適當者，亦得為證據。當事人、代理人或
    辯護人於法院調查證據時，知有第159條第1項不得為證據之
    情形，而未於言詞辯論終結前聲明異議者，視為有前項之同
    意，刑事訴訟法第159條第1項及第159條之5分別定有明文。
    本判決下列所引用之證據資料，均經依法踐行調查證據程序
    ，當事人於本院言詞辯論終結前亦未聲明異議，本院審酌證
    據資料製作時之情況，均無違法不當及證明力明顯過低之瑕
    疵，亦查無依法應排除其證據能力之情形，認以之作為證據
    應屬適當，皆有證據能力。
二、訊據上訴人即被告乙○○矢口否認有何竊盜犯行，辯稱：伊
    當初居住於原秋月所有之系爭房屋，因原秋月搬出時，伊有
    交給原秋月36000元購買屋內的瓦斯爐、抽油煙機、燈具、
    烘碗機、熱水器等，伊認為東西是屬於伊的，且當時房屋查
    封時只是對不動產查封，並未告知有關動產問題，而執行命
    令說明四之記載，係指附著於建物無法分離，或非破壞建物
    難以分離之設備，而瓦斯爐、烘碗機等均是使用一般螺絲起
    子即能拆卸下，自非執行命令說明四所指之設備云云。
三、經查：
  (一)本件民事強制執行案件，由債權人聲請執行伊始，自96年2
    月2日執行查封，同年9月13日由告訴人甲○○拍定取得該系
    爭拍定物所有權利，並取得權利移轉證書，嗣於同年11月8
    日原法院會由甲○○等現場履勘，迄至同年12月11日執行點
    交之全過程，該系爭強制執行標的物有受到毀損暨被竊取之
    整體事實，觀之告訴人甲○○先於原審98年10月26日準備程
    序中陳稱：民事執行處96年11月8日書記官會同兩名員警到
    場履勘，書記官就有告訴被告，房屋內的東西附著於房屋的
    設備，包括浴室的水龍頭，客廳的坎燈、廚房的抽油煙機、
    烘碗機、瓦斯爐，都是固定在廚房的牆壁，附屬於建物，不
    能拆除，被告也沒有表示意見，被告說他有付錢向原秋月買
    ，但並沒有任何事實可以證明等語（見原審卷第20頁）；復
    於98年11月16日原審準備程序中稱：得標以後，96年11月8
    日履勘，伊是買受人，法院通知伊去現場履勘，在履勘現場
    ，被告有表示是承租人借他住而已，所以他說他有向原來的
    屋主買廚具部份，是不實在的，且沒有其他證據證明等語（
    見原審卷第26頁）；再於原審審理中以證人身分具結證稱：
    96年2月2日該次查封伊沒有去，96年11月8日該次執行伊才
    有去，伊當天去現場時，還有板院書記官及執達員，房屋狀
    況正常，現場有拍照，法院書記官及執達員有告訴被告，現
    場要保持現狀，被告說他知道；後來法院在96年12月11日執
    行點交時伊有去，伊去現場發現房屋有破壞的狀況，與96年
    11月8日去履勘時不一樣，伊就馬上拍照，被告不在現場，
    他已經搬走等語（見原審卷第39頁正反面），核與證人即原
    法院辦理該執行案件書記官李玉秀於原審審理中證稱：95年
    度執字第56658號是由伊查封及執行點交，……，96年2月2
    日該次查封也是伊執行的，該次是執行房子增建的部分，這
    次被告有在場，……，96年11月8日到現場執行時，是伊跟
    執達員一起去，被告有在現場，這次去現場的目的，是因為
    買受人要求點交房子，我們會先發15天之內自動履行的命令
    ，如雙方都在現場，就先由他們協商，屆時如債務人不搬走
    ，才再進一步執行，包括不動產內的動產。伊查封時有告訴
    被告不得將現場固定物破壞，而履勘時如買受人或代理人有
    去，我們會先請他們現場拍照，當天買受人甲○○有去，伊
    不知道甲○○有無拍照，法院不拍照，但買受人可以自行拍
    照。板院96年12月11日點交命令是由伊所承辦的，該點交命
    令是公文例稿，其中說明四有告知被告拍賣的效力。……查
    封時如債務人不在，一般都是由債權人或代理人保管，本案
    第一次敲門時都沒有人在，所以當時並沒有交給被告保管，
    連同不動產主建物、增建部分，都交由債權人的代理人保管
    ，沒有委任在場第三人保管的情形；伊在執行第一次點交時
    ，即有特別說明不動產內的固定物不能拿走，…，第一次點
    交履勘當天，拍定人並無提出建物不適當或被破壞的情形，
    是點交當天才發現破壞的情形等語（見原審卷第40至42頁）
    ，及證人即原法院辦理該執行案件執達員黃德源亦於原審審
    理中證稱：伊曾經在板院擔任執達員，95年度執字第56658
    號案件，拍定物的查封、點交是由伊執行，…，96年2月2日
    的查封伊有去，伊不記得當時法院人員有無跟被告說關於房
    屋的事情，…，96年11月8日點交的第一次履勘伊有去，…
    ，每次拍定後的點交程序，法院人員會告知被告，不得將固
    定物破壞，伊記得96年2月2日的查封跟96年11月8日點交的
    履勘，伊去現場看房屋好像沒有什麼明顯的異狀；96年11月
    8日點交的履勘，買受人亦無向我們抱怨房屋有任何遭毀損
    的狀況；96年12月11日的點交伊有去，當時房屋的狀況已被
    破壞過等語（見原審卷第42至43頁），對於該系爭標的物查
    封履勘執行點交事件之情節，互核均相符合，應堪認定。
  (二)被告雖辯稱：伊當初居住於原秋月所有之系爭房屋，因原秋
    月搬出時，伊有交給原秋月36000元購買屋內的瓦斯爐、抽
    油煙機、燈具、烘碗機、熱水器等，伊認為東西是屬於伊的
    云云。惟查，被告於偵查中先稱：烘碗機、抽油煙機、瓦斯
    爐等是伊買的，伊花了72000元買的，但證人的人別資料伊
    還要找云云（見偵緝卷第54、58頁），嗣於原審準備程序中
    改稱：廚具的部分，那是不屬於房屋的東西，伊是向原秋月
    買下來的，東西是屬於伊的，當初伊是替原秋月考慮到她的
    債務問題，所以伊有附上60萬元的本票，分成兩個部分，30
    萬元把裝潢廚具留下來，另外30萬元以房子給伊出租，伊收
    租金，兩年的時間，兩年後她如果有意把房子收回，再談廚
    具裝潢她如何向伊買回云云（見原審卷第20頁），再於本院
    審理中改稱：伊有交給原屋主原秋月36000元購買屋內的瓦
    斯爐、抽油煙機、燈具、烘碗機及熱水器等，當初沒有立下
    任何憑據云云（見本院99年5月25日審判程序筆錄第3頁），
    是被告前後供述不一，要難採信。又被告於原審審理中供稱
    ：燈具、烘碗機、抽油煙機、瓦斯爐等伊都送給別人云云（
    見原審卷第44頁反面），復於本院審理中改稱：燈具、烘碗
    機、抽油煙機、瓦斯爐等物品伊均搬到龍興街，即伊現在住
    的地方云云（見本院99年5月25日審判程序筆錄第4頁），則
    被告此部分所供亦前後不符，堪認被告上開所辯均與事實不
    符，應為事後卸責之詞，不足採信。至被告請求傳喚丙○○
    欲證明被告當初係將錢交給丙○○，再由丙○○交給原秋月
    云云，因本件事證已明，自無傳喚之必要。綜上所述，本案
    事證明確，被告上開所辯均屬事後圖卸刑責之詞，均不足採
    。本件被告上開犯行事證明確，堪以認定，應予依法論科。
四、核被告所為，係犯刑法第320條第1項之竊盜罪。又所犯竊盜
    犯行，關於竊取抽油煙機部分，係由不知情年籍不詳之黃秀
    英及其兄長暨其餘2名友人拆除，此部分則係間接正犯。又
    按刑法上侵占罪之成立，以擅自處分自己持有他人所有之物
    ，或變易持有之意思為所有之意思，而逕自基於所有人地位
    就該物件有所主張者，為其犯罪構成要件；如該為侵占犯行
    基礎之持有關係，尚未建立者，除有涉犯其餘罪嫌者，應另
    為核處者外，仍與侵占罪之基本構成要件非屬等同，非得遽
    以侵占罪論處。是就此部分觀之，如上公訴意旨暨被告所辯
    ，本件被告究有無公訴所指之侵占犯行，其首應釐清者，厥
    為被告與告訴人間所存基礎法律關係內涵定之。參酌被告與
    告訴人間，並尚未構建雙方持有之法律基礎關係，此稽之卷
    附原法院95年度執字第56658號卷號從查封以迄執行點交過
    程查悉，該查封標的物並未交付被告保管，顯足認為被告與
    告訴人間，並未建立有各該物件之持有法律關係，是被告有
    將該系案查封拍賣標的物中如起訴所指之物件取走，固屬無
    疑，然並無存乎持有告訴人物件之本質內涵，因是，本件被
    告取走該系案查封物件行為，應認係觸犯竊盜罪，仍難認被
    告已有持有告訴人之物而加以為侵吞入己之侵占犯行，原起
    訴就此所稱，已有誤會。又檢察官於原審審理時稱如起訴書
    所載各該物件，並未交予被告保管，並就原起訴之侵占罪法
    條更正為竊盜罪，故此部分並無刑事訴訟法第300條變更起
    訴法條之問題。原審以被告上述犯行，事證明確，援引刑法
    第320條第1項，刑法施行法第1條之1之規定，並審酌被告之
    素行，及為本件犯行之動機、目的、手段、行為所生危害於
    人民對法院民事執行案件之公信，及犯罪後矢口否認犯行之
    態度等一切情狀，量處有期徒刑7月。經核認事用法並無違
    誤，量刑亦稱妥適。被告上訴意旨仍執前詞，矢口否認犯罪
    云云，為無理由，應予駁回。
據上論斷，應依刑事訴訟法第368條，判決如主文。
本案經檢察官張啟彬到庭執行職務。
中    華    民    國    99    年    5     月    31    日
                 刑事第八法庭  審判長法  官  張傳栗
                                     法  官  陳春秋
                                     法  官  蔡光治
以上正本證明與原本無異。
不得上訴。
                                     書記官  阮桂芳
中    華    民    國    99    年    6     月    4     日
附錄：本案論罪科刑法條全文
中華民國刑法第320條
意圖為自己或第三人不法之所有，而竊取他人之動產者，為竊盜
罪，處5年以下有期徒刑、拘役或5百元以下罰金。
意圖為自己或第三人不法之利益，而竊佔他人之不動產者，依前
項之規定處斷。
前二項之未遂犯罰之。

司法院資訊處製作；財團法人民間司法改革基金會備份。
